臺灣臺東地方法院刑事判決　　　　　　100年度交訴緝字第1號
公　訴　人　臺灣臺東地方法院檢察署檢察官
被　　　告　劉惠珍
上列被告因公共危險等案件，經檢察官提起公訴（99年度偵字第
2274 號），被告於準備程序中為有罪之陳述，經本院合議庭裁
定由受命法官獨任進行簡式審判程序，判決如下：
    主  文
劉惠珍服用酒類，不能安全駕駛動力交通工具而駕駛，累犯，處
有期徒刑貳月，如易科罰金，以新臺幣壹仟元折算壹日；又駕駛
動力交通工具肇事，致人受傷而逃逸，累犯，處有期徒刑陸月，
如易科罰金，以新臺幣壹仟元折算壹日。應執行有期徒刑柒月，
，如易科罰金，以新臺幣壹仟元折算壹日。
    犯罪事實
一、劉惠珍前因竊盜案件，於民國95年3月15日經本院以95年度
    東簡字第105號判決判處有期徒刑3月確定，於同年12月25日
    易科罰金執行完畢。詎仍不知悔改，於99年11月6日16時許
    ，在臺東縣臺東市○○○○道海星緣卡拉OK飲用不到1瓶之
    啤酒後，已不能安全駕駛動力交通工具，竟仍於同日17時許
    ，駕駛車牌號碼S7-6928號自用小客車離開該處所，迨於同
    日17時30分許，由北向南行經臺東縣臺東市○○路外側車道
    ，欲右轉文昌街時，竟因飲酒導致注意力不集中，未注意當
    時騎乘車牌號碼G7P-092重型機車同向直行欲橫越文昌街之
    宋俊雄，致宋俊雄閃避不及，撞擊劉惠珍所駕駛上開車輛之
    右後方，宋俊雄因此人車倒地，並受有頸部挫傷、雙肘挫傷
    等傷害（所涉過失傷害犯行，業據宋俊雄撤回告訴，另案審
    結），劉惠珍竟另萌生肇事逃逸之犯意，未停車查看宋俊雄
    之傷勢，或報警處理，旋即駕車逃逸。嗣於同日19時8分，
    其始因良心不安，而於有偵查犯罪職權之公務員知悉犯罪人
    身分前，自行前往臺東縣警察局臺東分局自首而接受裁判，
    並經處理該交通事故之員警對之為呼氣酒精濃度測試，檢出
    其吐氣酒精濃度達每公升0.42 mg/L。
二、案經宋俊雄訴由臺東縣警察局臺東分局報告臺灣臺東地方法
    院檢察署檢察官偵查起訴。
    理  由
壹、程序事項
    被告劉惠珍所犯者非為死刑、無期徒刑、最輕本刑為3年以
    上有期徒刑之罪或高等法院管轄第一審案件，其於準備程序
    進行中，先就被訴事實為有罪之陳述，經告知其簡式審判程
    序之旨，並聽取公訴人、被告之意見後，本院合議庭依刑事
    訴訟法第273條之1第1項之規定，裁定由受命法官獨任以簡
    式審判程序進行本案之審理。
貳、實體事項
一、上揭犯罪事實，業據被告劉惠珍坦承不諱，核與證人即告訴
    人宋俊雄於警詢時及偵查中之證述情節相符，並有道路交通
    事故調查報告表（一）、（二）、道路交通事故現場圖、臺
    東縣警察局道路交通事故照片黏貼紀錄表（含照片8張）、
    道路交通事故當事人酒精測定紀錄表、呼氣酒精測試器合格
    證書（器號：078006D)在卷可稽，足認被告自白與事實相符
    ，堪以採信，是本案罪證明確，被告犯行洵堪認定，應依法
    論罪科刑。
二、論罪科刑
（一）按一般人飲用酒類後，呼氣酒精濃度達每公升0.5毫克者
      ，會產生反應較慢、感覺降低、影響駕駛等輕至中度中毒
      症狀，呼氣酒精濃度達每公升0.75毫克者，會產生思考改
      變、個性行為改變等中毒症狀，而呼氣中酒精濃度達每公
      升0.55 毫克者，肇事率為正常人之10倍以上，呼氣酒精
      濃度達每公升0.75毫克者，肇事率為正常人之25倍以上，
      （參照行政院國軍退除役官兵輔導委員會臺北榮民總醫院
      民國88年8月5日（88）北總內字第26868號函）。次按醫
      學文獻認為，一般人在正常酒精代謝成線性代謝模式，即
      每小時血中乙醇酒精代謝約0.01-0.015﹪（W/V）即0.01-
      0.015g/mL（即10-15mg/100mL），以正常人血中乙醇濃度
      為呼氣中之2100倍，則正常人每小時呼氣濃度約減少 0.
      048mg/L至0.071mg/L（參照蕭開平，酒精、藥物測試與
      交通事故之研討，94年4月，第49頁）。查被告劉惠珍供
      承於99年11月6日17時許飲酒後駕駛上開車輛行駛於道路
      上，而其嗣後於同日19時8分實施酒精濃度測試，測得呼
      氣酒精濃度達每公升0.42毫克，其為警實施酒測時間距離
      開車上路時間已相隔2小時，依據上開文獻，被告飲酒上
      路後至酒測時，其呼氣酒精濃度已減少0.096mg/L至0.142
      mg/L，故據此回溯計算被告於同日17時許駕車上路時之酒
      精濃度應為0.516mg/L至0.562mg/L間；且被告於本院審理
      時供承：伊於案發時因為喝酒，有頭暈感覺，注意力變得
      比較不好等語（見審判筆錄第6頁）。足認被告於本件事
      故發生時，精神狀態確因酒精之影響而屬不佳之狀況，已
      達不能安全駕駛動力交通工具之程度。
（二）復按刑法第185條之4之肇事逃逸罪，以駕駛動力交通工具
      肇事，有致人死傷而逃逸之事實，為其構成要件，但不以
      行為人明知被害人有死傷情形為必要，亦不以被害人為無
      自救能力人為必要，至行為人是否有遺棄之故意，其離去
      之原因為何，則非所問（最高法院91年度臺上字第137號
      、90年度臺上字第2191判決意旨可資參照）。是刑法第18
      5條之4之立法意旨，係為維護交通安全，加強救護，減少
      被害人之死傷，促使駕駛人於肇事後，能對被害人即時救
      護，以防因就醫延誤致生無謂傷亡。核被告所為，係犯刑
      法第185條之3不能安全駕駛動力交通工具罪及同法第185
      條之4肇事逃逸罪。被告所犯上開二罪，犯意各別、行為
      互殊，應予分論併罰。又被告曾有如前所述之犯罪科刑及
      刑之執行情形，此有臺灣高等法院被告前案紀錄表在卷可
      稽，其於有期徒刑執行完畢後5年內，故意再犯本件有期
      徒刑以上之罪，為累犯，其上開所犯二罪，均應依刑法第
      47條第1項規定加重其刑。
（三）另刑法第62條所謂發覺，固非以有偵查犯罪權之機關或人
      員確知其人犯罪無誤為必要，而於對其發生嫌疑時，即得
      謂為已發覺；但此項對犯人之嫌疑，仍須有確切之根據得
      為合理之可疑者，始足當之，若單純主觀上之懷疑，要不
      得謂已發生嫌疑（最高法院72年臺上字第641號判決意旨
      可資參照）。又按刑法第62條前段所規定之自首，係以對
      於未發覺之犯罪自首而受裁判為要件，故犯罪行為人應於
      有偵查犯罪職權之公務員未發覺犯罪事實或犯罪人之前自
      首犯罪，且接受裁判，於兩項要件兼備下得依刑法第62條
      前段自首之規定減輕其刑（最高法院86年度臺上字第1951
      號判決意旨參照）。查被告於案發後未下車查看告訴人傷
      勢或報警處理，旋即離開現場，但於當日19時8分，即因
      良心不安，自行前往臺東縣警察局臺東分局陳述案發經過
      （包括肇事逃逸及酒醉駕車之事實），而當時承辦警員雖
      已發覺犯罪事實，但僅知悉肇事車輛車牌號碼為S7-6928
      號，對於駕駛人身分至多僅能單純懷疑可能係車輛所有人
      ，況該車輛並非被告所有（詳卷附車號查詢汽車車籍資料
      ），自尚未有確切根據得合理可疑被告即為肇事人，此觀
      諸被告及告訴人之警詢筆錄自明，並有臺東縣警察局道路
      交通事故肇事人自首情形紀錄表1份、本院公務電話紀錄1
      紙在卷可參。至被告嗣後雖於本院審理時，經本院向其當
      時戶籍所在地臺東縣臺東市○○路○段41巷8號送達，由其
      同居之家屬代收後，已生合法傳喚之效力，而無正當理由
      未到庭，再經員警拘提無著後，本院乃於100年1月6日發
      佈通緝，有本院100年東院嵩刑新緝字第15號通緝書1份在
      卷可稽，並於100年7月3日始經員警緝獲到案，然被告供
      稱其於本案發生後即與丈夫發生爭吵，離家出走，並未居
      住在戶籍地，故不知法院傳喚開庭之事；另參酌被告經本
      院發佈通緝而為警逮捕到案，於100年7月3日經諭知交保
      釋放後，立即於同年7月7日陳報目前居所之住址至院，有
      陳報狀1紙在卷可稽，且再經本院3度合法傳喚開庭，均遵
      期到庭，故尚難在無其他積極證據證明下，逕以其曾遭受
      1次通緝之事實，認定被告無接受裁判之意思，是認被告
      仍符合上開自首要件，其所犯上開二罪，爰均依上開規定
      減輕其刑，並依法先加後減之。
（四）另按汽車（包括機器腳踏車）駕駛人，無駕駛執照駕車、
      酒醉駕車、吸食毒品或迷幻藥駕車、行駛人行道或行經行
      人穿越道不依規定讓行人優先通行，因而致人受傷或死亡
      ，依法應負刑事責任者，加重其刑至二分之一，道路交通
      管理處罰條例第86條第1項固定有明文，惟上開應依法加
      重其刑至二分之一之規定，法條既明定汽車駕駛人於一定
      違規之情形（如無駕駛執照駕車、酒醉駕車）駕駛汽車致
      人傷亡，依法應負刑事責任時，始有適用；換言之，即係
      肇事者在一定之違規情形下，依法應負過失致人於死或過
      失傷害之刑事責任時，始有適用，而刑法第185條之4之肇
      事逃逸罪，其立法意旨係對一般動力交通工具駕駛人肇事
      致人死傷而逃逸之處罰，旨在懲罰肇事逃逸，自無上開道
      路交通管理處罰條例第86條第1項之適用（最高法院92年
      度臺非字第60號判決意旨可參）。查本案被告雖供稱於案
      發時未持有自小客車駕駛執照，復因酒醉駕車肇事致告訴
      人受有上開傷害，然被告所涉過失傷害罪嫌，業據告訴人
      撤回告訴，有撤回告訴狀1紙附卷足參，其即毋須負過失
      傷害罪之刑事責任，至肇事逃逸犯行部分，揆諸上開見解
      ，亦非上開條文所適用之範圍，是本案自無道路交通管理
      處罰條例第86條第1項規定之適用，附此敘明。
（五）爰審酌被告被告明知酒精成分對人之意識能力具有不良影
      響，酒後駕車對一般往來之公眾及駕駛人自身皆具有高度
      危險性，既漠視自己安危，尤枉顧公眾安全，而於服用酒
      類後處於不能安全駕駛動力交通工具之狀態，竟仍駕駛汽
      車，且發生交通事故，對於行車安全已造成危害，復因擔
      心未持有自小客車駕駛執照而駕車之事為警察覺，於一時
      疏忽肇事後，竟立即駕車離開事故現場，使告訴人因車禍
      受傷後，暴露於遭受更大危險之風險中，其所為甚有可責
      ，兼衡其業於本院審理時與告訴人達成和解，有本院調解
      程序筆錄1份在卷可稽，及其智識程度（國中畢業）、家
      庭、經濟狀況（已婚、需撫養2名未成年子女、收入不穩
      定）、犯罪所生危害等一切情狀，各量處如主文所示之刑
      ，並定其應執行之刑，又被告所定應執行之刑雖已逾有期
      徒刑6月，仍應依刑法第41條第8項規定，併諭知易科罰金
      之折算標準。
據上論斷，應依刑事訴訟法第273條之1第1項、第299條第1項前
段，刑法第185條之3、第185條之4、第47條第1項、第62條前段
、第41條第1項前段、第8項、第51條第5款，刑法施行法第1條之
1第1項、第2項前段，判決如主文。
本案經檢察官劉仲慧到庭執行職務。
中    華    民    國   100    年    8     月    15    日
                  刑事第一庭  法  官  陳鈺雯
以上正本證明與原本無異。
如不服本判決應於收受送達後10日內向本院提出上訴書狀，並應
敘述具體理由；其未敘述上訴理由者，應於上訴期間屆滿後20日
內向本院補提理由書（均須按他造當事人之人數附繕本）。「切
勿逕送上級法院」。告訴人或被害人對於本判決如有不服，請書
具不服之理由狀，請求檢察官上訴者，其上訴期間之計算係以檢
察官收受判決正本之日期為準。
                              書記官  廖丁逸
中    華    民    國   100    年    8     月    15    日
附錄論罪科刑法條全文：
刑法第185條之3
服用毒品、麻醉藥品、酒類或其他相類之物，不能安全駕駛動力
交通工具而駕駛者，處一年以下有期徒刑、拘役或科或併科十五
萬元以下罰金。
刑法第185條之4
駕駛動力交通工具肇事，致人死傷而逃逸者，處6月以上5年以下
有期徒刑。